【裁判字號】    99,交易,236
【裁判日期】    990917
【裁判案由】    過失致死等
【裁判全文】
臺灣嘉義地方法院刑事判決             99年度交易字第236號
公  訴  人  臺灣嘉義地方法院檢察署檢察官
被      告  丁○○
輔  佐  人  戊○○
上列被告因過失致死等案件，經檢察官提起公訴（九十九年度偵
字第三六二一號），本院判決如下：
    主  文
丁○○因過失致人於死，處有期徒刑拾月。
    事  實
一、侯偉俊民國七十九年十一月十三日生、陳妤軒七十九年九月
    五日生，九十八年十二月十三日均未滿二十歲。丁○○、陳
    妤軒為國立嘉義大學之同學。丁○○於民國九十八年十二月
    十三日下午五時許，騎乘牌照號碼三○七－ＱＣＮ號普通輕
    型機器腳踏車（下稱機車）搭載陳妤軒，自嘉義市東區「耐
    斯百貨」出發，沿內側第一、二快車道均設有禁行機車標線
    之省道台一線公路由南往北方向順向行駛，欲返回嘉義大學
    民雄校區。同日下午五時二十六分許，駛至嘉義縣民雄鄉○
    道台一線公路二百六十公里又四百公尺之交岔路口處，欲左
    轉後前往嘉義大學民雄校區，本應注意機車行駛至交岔路口
    ，內側車道設有禁行機車標線者，應依兩段方式進行左轉，
    不得由內側或其他車道左轉，而依當時陰天夜間有照明、柏
    油路面乾燥無缺陷、無障礙物視距良好、行車管制號誌正常
    等狀況，並無不能注意之情事，竟疏未注意，騎乘機車至該
    交岔路口南側之道路中央分隔島，貿然自該處由東南往西北
    方向直接左轉。適有侯偉俊騎乘牌照號碼二ＨＫ－二六七號
    普通重型機車，沿內側第一、二快車道均設有禁行機車標線
    、時速限制為五十公里之省道台一線公路由北往南順向駛至
    同一交岔路口，本應注意機車行駛之車道，應依標誌或標線
    之規定行駛；行車時速不得超過五十公里，且依當時相同狀
    況，並無不能注意之情事，竟疏於注意，貿然以時速八十一
    公里左右之超速沿畫有禁行機車標線之內側第二快車道穿越
    交岔路口。丁○○所騎機車引擎右側遂與侯偉俊所騎機車車
    首在交岔路口南側與南向內側第二快車道交界處發生嚴重撞
    擊，雙方人車倒地滑行至交岔路口南側之南向車道內並起火
    燃燒，致侯偉俊受有顱骨骨折併腦挫傷之傷害，傷重當場死
    亡，身體嗣受到燒灼；陳妤軒受有頭部外傷、顱骨骨折、氣
    腦、臉骨骨折、氣胸、肺挫傷、臉部及口腔撕裂傷、雙腿燒
    燙燒等傷害；丁○○受有頭部外傷、雙側恥骨骨折、左踝部
    撕裂傷、右膝撕裂傷等傷害。陳妤軒經送醫治療後呈植物人
    狀態，已達於身體有重大不治之重傷程度。丁○○於車禍事
    故發生後經送財團法人嘉義基督教醫院急診時，在有偵查犯
    罪職權之公務員或機關查知嫌疑人前，即向趕赴醫院處理之
    嘉義縣警察局民雄分局警員甲○○坦承騎乘機車肇事，自首
    接受裁判。
二、案經侯偉俊之父乙○○、陳妤軒之父丙○○訴由嘉義縣警察
    局民雄分局報告臺灣嘉義地方法院檢察署檢察官偵查起訴。
    理  由
一、按被告以外之人於審判外之言詞或書面陳述，除法律有規定
    者外，不得作為證據；被告以外之人於審判外之陳述，雖不
    符前四條之規定，而經當事人於審判程序同意作為證據，法
    院審酌該言詞陳述或書面陳述作成時之情況，認為適當者，
    亦得為證據；當事人、代理人或辯護人於法院調查證據時，
    知有第一百五十九條第一項不得為證據之情形，而未於言詞
    辯論終結前聲明異議者，視為有前項之同意，均為刑事訴訟
    法第一百五十九條第一項、第一百五十九條之五第一項、第
    二項所明文。查本件被告丁○○及其輔佐人未於言詞辯論終
    結前對於後述警詢調查筆錄、偵查訊問筆錄、道路交通事故
    現場圖、道路交通事故調查報告表、事故現場照片文字說明
    、診斷證明書、自首情形紀錄表、職務報告、車籍查詢資料
    、身心障礙手冊、前案紀錄等傳聞證據之證據能力有所異議
    。本院審酌，被告歷經偵審均坦承騎乘機車搭載被害人陳妤
    軒左轉進入交岔路口之際與直行之被害人侯偉俊發生車禍，
    且未兩段式左轉，該等傳聞證據形式上查無顯不可信之情況
    ，除調查及訊問筆錄外，復為公務員職務上或從事業務之人
    業務上所製作之紀錄或證明文書，予以採納之，無礙被告及
    輔佐人程序上彈劾詰問權利，認合於刑事訴訟法第一百五十
    九條之五規定，因而具備證據能力。
二、訊據被告對於事實欄所記載時間、地點騎乘機車搭載被害人
    陳妤軒左轉之際，未採取兩段式左轉，並與直行前進之被害
    人侯偉俊發生車禍之情節坦承不諱，且不否認對於車禍之發
    生具有過失，惟辯稱，案發時其先停在交岔路口南端分隔島
    旁，待往嘉義大學方向，即交岔路口由東往西方向號誌變換
    為綠燈，始穿越南向車道，被害人侯偉俊直行穿越路口時其
    號誌為紅燈云云。經查：事實欄所記載之犯罪事實，為告訴
    人乙○○、丙○○指訴歷歷，復有道路交通事故現場圖、道
    路交通事故調查報告表、現場照片等附卷足考（相驗卷第十
    一頁至第二十四頁、第四十二頁至第五十三頁、第九十頁至
    第九十二頁、第九十六頁至第一百十五頁）。被害人陳妤軒
    確因本件車禍受有如事實欄所記載之傷害，目前呈植物人狀
    態，經鑑定身心障礙等級為極重度，除有卷附之財團法人嘉
    義基督教醫院九十八年十二月十六日診斷證明書可憑（相驗
    卷第一百十七頁），復有中華民國身心障礙手冊在卷足參（
    本院卷第三十七頁），顯達於身體有重大不治之重傷害程度
    。被害人侯偉俊確因本件車禍受有顱骨骨折併腦挫傷並導致
    死亡結果，撞擊後機車起火延燒時業已傷重死亡，而無呼吸
    動作，亦經臺灣嘉義地方法院檢察署檢察官督同檢驗員相驗
    及委請法醫鑑定屬實，製有勘驗筆錄、檢驗報告書、相驗照
    片、法醫解剖鑑定報告書、相驗屍體證明書附卷可按（相驗
    卷第三十三頁、第五十四頁、第六十八頁至第七十五頁、第
    一百二十八頁至第一百五十六頁）。
三、被告坦承其係由南往北駛至事實欄所記載之交岔路口左轉，
    未兩段式左轉，逕自交岔路口南側道路中央分隔島直接左轉
    （本院卷第十六頁、第二十九頁審判筆錄）。該路段南北向
    內側一、二快車道置有「禁行機車」標線；被害人侯偉俊之
    牌照號碼二ＨＫ－二六七號機車、被告之牌照號碼三○七－
    ＱＣＮ號機車分別倒在交岔路口南側之南向車道上；被害人
    侯偉俊機車車首嚴重毀損，被告機車則係引擎右側嚴重毀損
    ，二車均有起火燃燒之痕跡；被害人侯偉俊機車之倒地刮痕
    方向約為南北向，起點為交岔路口內之南側行人穿越道、南
    向車道之內側第二快車道之交界處，向南南西方向延伸約十
    五公尺，機車最後靜止在第二、三車道交界處；被告機車之
    刮痕約為南北向，起點及倒地位置均在交岔路口南側之南向
    機車道內，最後靜止在被害人侯偉俊機車之西南側，有前開
    現場圖、現場照片可佐（其中禁行機車標線見相驗卷第四十
    二頁）。依雙方機車之倒地刮痕起點及延伸方向，再佐以二
    車毀損情形及倒地相對位置，可知二車應在交岔路口南側、
    南向第二快車道交界處附近發生車禍，發生後被害人侯偉俊
    機車倒地造成交岔路口內之南側行人穿越道、南向第二快車
    道交界處刮痕；被害人侯偉俊係由北往南前進，被告則係朝
    西，直行之被害人侯偉俊機車車首撞擊左轉之被告機車引擎
    右側，被害人侯偉俊機車往南所產生之慣性力量帶動被告機
    車滑動，產生南北向倒地刮痕，二車最末靜止在交岔路口南
    側車道內；二車毀損嚴重，又有燒灼痕跡，二車應係嚴重撞
    擊後導致燃燒。
四、本院勘驗案發時之事故交岔路口監視器錄影光碟（相驗卷證
    物袋內），光碟內儲存有名稱「九八一二一三臺中銀行」之
    資料夾，資料夾內置有一影像檔案，播放影像檔案，所顯示
    地點為一交岔路口，畫面左下右上可見兩道行人穿越道標線
    ，左側僅見部分；播放至二○○九年十二月十三日十七時二
    十六分二十七秒時，確見與相驗卷第四十頁至第四十一頁翻
    拍照片相同之內容；連續播放，確見一輛機車快速通過交岔
    路口，其方向號誌為綠色，機車速度遠較其他車輛為快，機
    車通過交岔路口後，突見商家外牆變亮，後方汽機車減速並
    朝內側車道行駛，製有勘驗筆錄可參（本院卷第二十四頁審
    判筆錄）。而該監視器錄影紀錄為處理本件車禍之嘉義縣警
    察局民雄分局交通事故處理小組警員甲○○向交岔路口東南
    側之臺中商業銀行所調取，監視器係自路口東南朝西北方向
    拍攝，路口即為案發地點，該處於九十八年十二月十三日下
    午之時段僅有發生本件交通事故，均為證人甲○○到庭結證
    屬實（本院卷第十八頁至第二十四頁審判筆錄）。綜合前情
    分析，監視器錄影畫面所呈現內容與案發時間地點相同，畫
    面所顯示者厥為案發時地之交岔路口；機車穿越交岔路口後
    ，牆面出現火光映照之亮光，後方汽機車輛頓時減速朝內側
    車道前進，顯有車禍發生起火並阻滯車道；當日下午僅有本
    件交通事故，則穿越路口造成起火燃燒及阻滯交通之機車，
    自係本件被害人侯偉俊之機車無疑。既為其機車，則被害人
    侯偉俊機車穿越交岔路口時，其車行方向即南北向之號誌確
    係綠色，東西向往嘉義大學方向之號誌仍為紅色，乃至為灼
    然。從而，被告辯稱案發時往嘉義大學方向係綠燈，被害人
    侯偉俊車行方向為紅燈云云，顯與事實有違，難以採信。
五、再依前開勘驗結果，被害人侯偉俊機車通過交岔路口時為當
    日下午五時二十六分二十七秒，通過時為下午五時二十六分
    二十八秒，通過交岔路口僅約一秒時間。而事故交岔路口自
    北側停止線量至南側行人穿越道之長度，亦即該路口南北寬
    度，約為二十二點五公尺，業據證人甲○○量測屬實，有卷
    附之職務報告得查（相驗卷第一百五十七頁）。依被害人侯
    偉俊機車一秒前進二十二點五公尺情形換算，其穿越交岔路
    口之時速約為八十一公里（一秒二十二點五公尺，一小時為
    三千六百秒，一小時前進八萬一千公尺，時速八十一公里）
    。
六、按機車行駛至交岔路口，內側車道設有禁行機車標線者，應
    依兩段方式進行左轉，不得由內側或其他車道左轉，道路交
    通安全規則第九十九條第二項第一款定有明文。被告於事實
    欄所記載時間地點騎乘機車自應注意遵守上開規定，以維道
    路交通安全，且依當時陰天夜間有照明、柏油路面乾燥無缺
    陷、無障礙物視距良好、行車管制號誌正常等狀況有前開道
    路交通事故調查報告表可考，並無不能注意之情事。被告應
    注意且能夠注意下，遇有禁行機車標線，竟疏未注意採取兩
    段式左轉，直接左轉斜切進入交岔路口，其有過失，至為灼
    然。復按機車行駛之車道，應依標誌或標線之規定行駛；行
    車時速不得超過五十公里，亦為道路交通安全規則第九十九
    條第一項、第九十三條第一項第一款前段所規定。被害人侯
    偉俊騎乘機車亦應注意上開規定，以維道路交通安全，且依
    當時相同狀況，並無不能注意之情事，竟疏未注意，騎乘機
    車以時速約八十一公里之超速並沿畫有禁行機車標線之車道
    前進，對於本件車禍之發生亦有過失可言。被告未採取兩段
    式左轉，直接左轉穿越南北向車道，東西向號誌為紅燈，被
    害人侯偉俊南向直行，其方向號誌為綠燈，被害人侯偉俊乃
    依號誌通行，被告路權遜於被害人侯偉俊；被告未依規定兩
    段式左轉，遽然穿越交岔路口，直行車輛對於突如其來進入
    車道之違規較難防備，轉彎車輛對於依據號誌前進之直行車
    輛較易注意，被告違規危險性較大；自路權歸屬及雙方車輛
    過失行為之危險性，被告應負主要過失責任，被害人侯偉俊
    則為次要原因。本件經送請臺灣省嘉雲區車輛行車事故鑑定
    委員會鑑定，亦為相同過失比例之認定，有該會九十九年三
    月二十三日嘉雲鑑九九○一○○字第○九九五八○一○一六
    號函檢送之鑑定意見書在卷可查（相驗卷第一百六十頁至第
    一百六十三頁，該鑑定意見未列被害人侯偉俊超速違規，應
    予補充，惟此超速違規並不影響原本之路權歸屬及被告遽然
    左轉之較高危險性）。被害人侯偉俊雖然與有過失，但被告
    既有過失，被告即不得因此解免其責。除此之外，被害人侯
    偉俊、陳妤軒係因本件車禍受有死亡、重傷害之結果，已如
    前述，是被告之過失行為與被害人二人之死亡及重傷害結果
    間具有相當因果關係。本件事證明確，其犯行洵堪認定。
七、核被告所為，係犯刑法第二百七十六條第一項之過失致死罪
    、第二百八十四條第一項後段之過失傷害致重傷罪。被告係
    以一過失行為同時造成被害人侯偉俊死亡、被害人陳妤軒重
    傷害之結果，係一行為觸犯數罪名之想像競合犯，應依刑法
    第五十五條從一重之過失致死罪名處斷。被告於本件事故發
    生後經送醫急救，在有偵查犯罪職權之公務員或機關查知嫌
    疑人前，即向趕赴醫院處理之嘉義縣警察局民雄分局警員甲
    ○○坦承騎乘機車肇事等情，業據證人甲○○於審理時證述
    無訛（本院卷第二十二頁審判筆錄），其自首接受裁判，應
    依刑法第六十二條前段規定減輕其刑。爰依被告之陳述（本
    院卷第三十一頁審判筆錄），臺灣嘉義地方法院檢察署刑案
    資料查註紀錄表、臺灣高等法院被告前案紀錄之記載（偵查
    前案卷宗，本院卷第四頁），被害人二人之診斷證明書、相
    驗解剖報告、身心障礙手冊之內容，審酌被告未能恪遵兩段
    式左轉規定，違反注意義務之程度；被告父母健在，為在學
    學生之生活狀況；就讀大學之智識程度；與被害人陳妤軒係
    同學關係，與被害人侯偉俊素不相識；無任何犯罪前科紀錄
    之素行；被告就本件車禍應負主要過失責任，被害人侯偉俊
    則為次要因素，被害人陳妤軒僅為被告機車所搭載；本件車
    禍造成被害人侯偉俊死亡，奪去年輕生命，致被害人陳妤軒
    成為植物人，必須接受長期照護及治療，個人及家庭所承擔
    身心痛楚及損害鉅大，犯罪所生損害甚為嚴重；未能面對己
    身過失，欲將責任歸咎依循號誌前進之被害人侯偉俊；事後
    未能與被害人二人達成和解賠償損害等犯罪一切情狀，量處
    如主文所示之刑，以示懲儆。
據上論斷，應依刑事訴訟法第二百九十九條第一項前段，刑法第
二百七十六條第一項、第二百八十四條第一項後段、第五十五條
、第六十二條前段，刑法施行法第一條之一第一項、第二項前段
，判決如主文。
本案經檢察官侯德人到庭執行職務。
中    華    民    國    99    年    9     月    17    日
                        交通法庭  法  官  張道周
以上正本證明與原本無異。
如不服本判決應於收受判決後10日內向本院提出上訴書狀，並應
敘述具體理由；其未敘述上訴理由者，應於上訴期間屆滿後20日
內向本院補提理由書（均須按他造當事人之人數附繕本）「切勿
逕送上級法院」。告訴人或被害人如對於本判決不服者，應具備
理由請求檢察官上訴，其上訴期間之計算係以檢察官收受判決正
本之日期為準。
中    華    民    國    99    年    9     月    17    日
                                  書記官  張菀純
附錄本案論罪之法條全文
刑法第二百七十六條第一項
因過失致人於死者，處二年以下有期徒刑、拘役或二千元以下罰
金。
刑法第二百八十四條第一項
因過失傷害人者，處六月以下有期徒刑、拘役或五百元以下罰金
，致重傷者，處一年以下有期徒刑、拘役或五百元以下罰金。

司法院資訊處製作；財團法人民間司法改革基金會備份。
